臺灣高等法院刑事判決　　　　　　　　96年度上易字第2042號
上　訴　人
即　被　告　乙○○
選任辯護人　周承武律師
上列上訴人因傷害等案件，不服臺灣桃園地方法院96年度易字第
196號，中華民國96年7月27日第一審判決（起訴案號：臺灣桃園
地方法院檢察署95年度偵字第24065號），提起上訴，本院判決
如下：
    主  文
上訴駁回。
    事  實
一、乙○○於民國95年11月5日上午，駕駛車牌號碼713-RT自用
    大貨車，停在桃園縣龍潭鄉○○街300號附近，載運相思樹
    木與其他雜木。乙○○因停車所在，有礙設攤做生意，而與
    在該處擺攤之不詳姓名年籍人士，發生口角及肢體衝突。桃
    園縣政府警察局龍潭分局石門派出所（下稱石門派出所）警
    員甲○○、許倉明，據報穿著警察制服，駕駛警車前往處理
    。警員甲○○、許倉明為平息衝突，及查明乙○○駕駛自用
    大貨車，所載大量樹木之來源，要求乙○○及衝突對象，一
    起前往石門派出所。乙○○原已應允，而自行駕駛自用大貨
    車往石門派出所方向行駛，警員甲○○、許倉明則駕駛警車
    尾隨。詎乙○○於行駛途中，卻突然改變主意，自行往相反
    方向疾駛離開，警員甲○○、許倉明見狀，即以警報器示警
    ，並使用車上廣播器廣播，要求乙○○停車。乙○○非但未
    依指示停車，反而加速逃逸，並以左右蛇行方式，阻礙警車
    追趕、攔停。迨至同日下午1時30分許，追逐約2公里後，抵
    達桃園縣龍潭鄉○○路100號前，始為警員甲○○、許倉明
    攔下。警員甲○○、許倉明上前打開自用大貨車車門，要求
    乙○○下車，一起前往石門派出所，惟乙○○自認並無不法
    ，而悍然拒絕。甲○○、許倉明依上開乙○○載運大批樹木
    ，而不顧危險高速馳車逃逸等情狀判斷，認為乙○○顯可疑
    為犯罪人，係準現行犯，乃著手逮捕。因乙○○仍拒絕配合
    ，甲○○、許倉明即依法使用強制力。詎乙○○無視於甲○
    ○、許倉明係依法執行職務，竟強力反抗，基於妨害公務執
    行之犯意，對甲○○、許倉明揮拳、拉扯，而施以強暴行為
    ，致甲○○受有右臉、前胸、右小腿擦挫傷之傷害（涉犯傷
    害罪部分，業經甲○○於原審撤回告訴），乙○○自己受有
    右頭皮、臉部、左前臂鈍挫傷之傷害。乙○○旋為甲○○、
    許倉明合力制伏逮捕，依法究辦。
二、案經桃園縣政府警察局龍潭分局報請臺灣桃園地方法院檢察
    署檢察官偵查起訴。
    理  由
一、上訴人即被告乙○○於上揭時、地，於公務員依法執行職務
    時，施以強暴，妨害公務執行之事實，(一)分據證人即警員甲
    ○○、許倉明於原審一致結證綦詳（見原審卷第75頁至第85
    頁），並有國軍桃園總醫院附設民眾診療服務處95年11月5
    日所出具，記載甲○○受有右臉、前胸、右小腿擦挫傷之診
    斷證明書及甲○○受傷照片，在卷可稽（見偵查卷第12、19
    頁）。(二)現場目擊證人楊詠棋於原審證稱：我在車上睡午覺
    ，為大喊救命及警察打人聲音吵醒，看到被告與2位警察（
    按指甲○○、許倉明）在警車外拉扯，警察說要被告上警車
    到派出所，被告喊冤枉，不上警車，雙方就互相拉扯，最後
    被告被拉上警車。現場有十幾位工人在圍觀，因為動作很快
    ，又有一點距離，我沒有看到被告有無打警察，也沒有看到
    警察有無打被告等語（見原審卷第121、122頁）。(三)被告於
    警詢、檢察官訊問及原審、本院，均供述其於上開時、地，
    因駕駛自用大貨車，停車載運樹木事，與他人發生衝突，經
    警員甲○○、許倉明到場處理，因其自認並無不法，而不服
    警員甲○○、許倉明所為處理，遂拒絕前往石門派出所，逕
    自駕駛車輛離開，旋為警員驅車追逐攔下。其因拒絕警員逮
    捕，而與警員發生拉扯等語（見偵查卷第7、8、22、23頁、
    第27頁至第29頁、原審卷第48、49、80、81頁、本院卷第20
    、21頁）。(四)按現行犯，不問何人得逕行逮捕之。因持有兇
    器、贓物或其他物件、或於身體、衣服等處露有犯罪痕跡，
    顯可疑為犯罪人者，以現行犯論。刑事訴訟法第88條第1項
    、第3項第2款，定有明文。次按所謂公務員執行職務行為，
    在形式上有合法之依據，即應認定為依法執行職務，不以實
    質上正確合法為必要（司法院院字第2496號解釋參照）。經
    查，證人甲○○於原審證述：我們警員據報到場處理，發現
    係被告為載運樹木，佔用攤位停放車輛，與攤販發生激烈爭
    執，當場協調不成，我們希望雙方到派出所進一步協調，也
    要瞭解被告所載運樹木有無合法來源。被告原先有同意前往
    ，自行駕駛自用大貨車在前，警車緊跟在後。詎被告於行駛
    途中，卻往相反方向疾駛離開，我們以警報器示警，並使用
    車上廣播器廣播，要求被告停車。被告不肯停車，反而加速
    逃逸，並以左右蛇行方式，阻礙警車追趕、攔停。警車追逐
    約2公里，抵達桃園縣龍潭鄉○○路100號前，才攔下被告車
    輛。我們請被告下車，前往石門派出所調查，被告下車後，
    拒絕合作，聲稱「我沒有犯錯，為什麼要去派出所」，對我
    們揮拳、拉扯，我們才使用強制力逮捕被告等語（見原審卷
    第75頁至第80頁）。證人許倉明於原審證述：我們發現被告
    所駕駛車輛上有砍伐之樹木，要求被告到派出所進一步瞭解
    ，被告原先也有同意。被告駕駛自用大貨車，卻往不同方向
    離開，我們發覺有異，一路追逐、攔下被告，我們要帶被告
    到派出所，被告不肯配合，以手揮舞，激烈反抗，大喊「我
    沒有犯錯，警察打人」，我們才使用強制力制伏被告等語（
    見原審卷第81頁至第85頁）。證人甲○○、許倉明證述有關
    被告駕車逃逸，並抗拒逮捕情節，大致相符，且合於事理，
    可以採信。以被告駕駛自用大貨車載運大批樹木，而不顧危
    險高速馳車逃逸等情狀判斷，證人甲○○、許倉明係警員，
    有查緝不法，逮捕罪犯之職權，其等認為被告顯可疑為犯罪
    人，係準現行犯，著手逮捕，依上開說明，於法有據，自屬
    依法執行職務。至於被告是否確實涉嫌犯罪，應負刑責，猶
    待依法定程序偵查、審判，而逮捕與否，事涉保全犯人與罪
    證，機會稍縱即逝，必須立刻作出決定，自不能以事後被告
    有無罪責，資為判斷甲○○、許倉明所為逮捕是否合法之依
    據。證人甲○○、許倉明穿著警員制服，駕駛警車，且一再
    表明要帶被告到派出所調查，被告對之施暴，堪認被告有妨
    害公務執行之故意。
二、訊據被告否認有妨害執行公務之故意及行為，並辯稱：我未
    犯罪，沒有義務隨同警員前往派出所，我有權利選擇離開，
    警員係違法逮捕，並非依法執行職務，我抗拒逮捕，係正當
    防衛行為，並無不法。我並未對警員施暴，係警員攔下車輛
    ，即合力出拳毆打我頭部，我只有挨打，並未主動出手攻擊
    警員，也未還手等語。
三、經查，警員甲○○、許倉明逮捕被告，於法有據，係依法執
    行職務等情，已如一、(四)所述。被告抗拒合法之逮捕，自無
    正當防衛可言。次查，被告所舉在場目擊證人楊詠棋於原審
    證稱：警察說要被告上警車到派出所，被告喊冤枉，不上警
    車，雙方就互相拉扯，最後被告被拉上警車。現場有十幾位
    工人在圍觀，因為動作很快，又有一點距離，我沒有看到被
    告有無打警察，也沒有看到警察有無打被告等語（見原審卷
    第121、122頁）。至於被告另舉證人鍾增田、徐國興於原審
    僅能證述有關被告在桃園縣龍潭鄉○○街300號附近，與攤
    販爭執情節（見原審卷第85頁至第87頁）。至於被告所提出
    其與自稱目擊人士所為談話錄音及譯文（見原審卷第112、1
    13頁），核屬附合被告說詞所為街談巷議，被告又供明上開
    目擊人士未肯到庭作證（見本院卷第28頁），並無參考價值
    。被告所舉上開證人所為證詞及錄音譯文，均不能證明警員
    甲○○、許倉明於逮捕被告時，故意毆打被告。參以警員甲
    ○○、許倉明係以強制力逮捕被告，遭被告強力反抗，雙方
    肢體碰撞、衝擊，在所難免。被告係受有右頭皮、臉部、左
    前臂鈍挫傷之傷害，核非嚴重傷害，而現場為公共場所，被
    告與證人楊詠棋均稱在場圍觀者眾，以警員甲○○、許倉明
    身為執法人員，鮮有可能不顧在場民眾觀感，於大庭廣眾之
    前，肆無忌憚毆打循規蹈矩之被告。綜上，被告辯稱其未攻
    擊警員，係遭警員甲○○、許倉明予以痛毆等情，應屬無據
    ，不能採信。復查，被告於警員逮捕之際，縱使自認冤枉莫
    名，感受萬般委屈，以事非緊急，仍應另依法定程序，尋求
    救濟、平反，不容被告任憑己意，解釋法令，自力救濟，挑
    戰公權力。如一、(四)所述，證人甲○○、許倉明已證述被告
    對警員揮舞、拉扯，致警員甲○○受有右臉、前胸、右小腿
    擦挫傷之傷害。堪認被告有激烈反抗，並蓄意攻擊警員之強
    暴行為，而被告並無為上開舉動之正當權源，其有妨害公務
    執行之故意及行為，可以認定。
四、綜上所述，被告所辯，核屬畏罪卸責之詞，不能採取。是以
    ，本件事證明確，被告犯行堪以認定，應依法論科。
五、核被告所為，係犯刑法第135條第1項之妨害公務執行罪。被
    告同時對依法執行職務之警員甲○○、許倉明，施以強暴行
    為，係基於同一妨害公務執行犯意下所為，侵害相同國家法
    益，應論以單純一罪。
六、公訴意旨另以：被告揮拳毆打警員甲○○成傷，另犯刑法第
    277條第1項之傷害罪嫌等語。按刑法第277條第1項之傷害，
    依同法第287條前段之規定，須告訴乃論。次按告訴乃論之
    罪，告訴人於第一審辯論終結前，得撤回其告訴；告訴經撤
    回者，應諭知不受理之判決。刑事訴訟法第238條第1項、第
    303條第3款，分別定有明文。經查，被告已與告訴人甲○○
    達成和解，告訴人甲○○並具狀撤回告訴等情，有刑事撤回
    告訴狀，在卷可稽（見原審卷第28頁）。因告訴人甲○○撤
    回告訴，依上開說明，原應諭知不受理之判決，惟檢察官認
    為被告所犯傷害罪，與上開有罪部分，有想像競合犯之裁判
    上一罪關係（見原審卷第24頁），應不另為不受理之諭知。
七、原審以被告罪證明確，援引刑法第135條第1項、第41條第1
    項前段，刑法施行法第1條之1第1項、第2項前段規定，並審
    酌被告智識程度不高，法治觀念不足，事後尚能就傷害部分
    ，賠償告訴人甲○○之損害，達成民事和解，告訴人甲○○
    請求從輕量刑（見原審卷第24、25頁），暨被告之素行、犯
    罪後態度等一切情狀，量處有期徒刑4月，並諭知易科罰金
    之折算標準。被告犯罪時間，在96年4月24日以前，所犯雖
    為刑法第135條第1項之罪，但宣告刑未逾有期徒刑1年6月，
    合於中華民國96年罪犯減刑條例所定減刑規定，爰依中華民
    國96年罪犯減刑條例第2條第1項第3款、第7條規定，減為有
    期徒刑2月，並諭知易科罰金之折算標準，暨說明被告被訴
    傷害罪部分，經告訴人甲○○撤回告訴，爰不另為不受理之
    諭知。原判決認事用法，並無不合，量刑尚稱妥適。被告上
    訴意旨，否認犯罪，指摘原判決不當，提起上訴，為無理由
    ，應予駁回。
據上論斷，應依刑事訴訟法第368條，判決如主文。
本案經檢察官黃和村到庭執行職務。
中　　華　　民　　國　　96　　年　　11　　月　　20　　日
 　　　　　       刑事第十三庭審判長法  官  曾德水
                                    法  官  談  虎
                                    法  官  李錦樑
以上正本證明與原本無異。
不得上訴。
                                    書記官  吳金來
中　　華　　民　　國　　96　　年　　11　　月　　20　　日
附錄：本案論罪科刑法條全文：
刑法第135條第1項。
（妨害公務執行及職務強制罪）
對於公務員依法執行職務時，施強暴脅迫者，處 3 年以下有期徒
刑、拘役或 3 百元以下罰金。
